臺灣屏東地方法院刑事判決　　　　　　　　　　　　　　九十一年度重訴字第一號
　　公　訴　人　臺灣屏東地方法院檢察署檢察官
　　被　　　告　戊○○
　　指定辯護人　本院公設辯護人丁○○
右列被告因毒品危害防治條例案件，經檢察官提起公訴（九十年度偵緝字第一七六號
），本院判決如左：
    主  文
戊○○共同非法運輸化學合成麻醉藥品，累犯，處有期徒刑柒年陸月，安非他命參拾
包（驗餘淨重參拾壹點貳捌公斤，純質淨重貳拾伍點參壹公斤）、旅行箱貳只均沒收
。
    事  實
一、戊○○有殺人、違反藥物藥商管理法前科，素行不佳。其於民國（下同）七十八
    年間所犯之違反藥物藥商管理法案件，經台灣高雄地方法院判處有期徒刑一年八
    月確定，於八十一年六月二十一日縮刑期滿執行完畢，又於八十四年九月間涉犯
    非法輸入化學合成麻醉藥品罪，經本院判處有期徒刑八年，戊○○不服上訴，亦
    經台灣高等法院高雄分院駁回其上訴，猶不知悔改。
二、緣甲○○（經台灣高等法院以八十七年度上訴字第三三三五號改判無罪，尚未確
    定）係址設台北縣新店市「李歐皮件有限公司」（下稱李歐公司）負責人乙○○
    （滯留大陸未回，由檢察官偵查通緝中）之妻，李歐公司在中國大陸廣東省東莞
    市長安鎮錦廈第二工業區設有「李歐皮具廠」，生產皮件後進口至台灣地區銷售
    。八十六年三月間，丙○○（經台灣高等法院同上案號判處有期徒刑七年，尚未
    確定）與戊○○、乙○○等人，基於走私化學合成麻醉藥品安非他命進入台灣地
    區之犯意聯絡，由乙○○、戊○○向上海伯瓦諾公司購買旅行箱五百四十九個，
    並在大陸東莞李歐皮具廠裝入編號ＴＥＸＵ－0000000號貨櫃，由乙○○
    、戊○○將分裝成三十包之安非他命藏在其中二個皮箱內，再利用不知情之蔡志
    強（業經台灣宜蘭地方法院檢察署檢察官另為不起訴處分）所經營之「強士達有
    限公司」（下稱強士達公司）名義於基隆港輸入，擬由丙○○在台灣接應提貨。
    該貨櫃於八十六年四月一日拖至基隆市六堵台陽貨櫃廠，乙○○即指示不知情之
    甲○○委託「信捷航空貨運承攬有限公司」（下稱信捷公司）不知情之承辦人鄭
    淑惠透過強泰船務報關行向基隆關稅局六堵分局（下稱六堵分局）投單申報進口
    。八十六年四月七日，六堵分局指派驗貨員陳依財驗貨時，發現該批進口之五百
    四十九個旅行箱，其中編號為Ｂ１８１８號之二百七十三個旅行箱係使用不得進
    口之紡織纖維材料，乃將該貨櫃查封，並呈報上級擬將符合規定之ＰＵ材質旅行
    箱與不符規定之紡織纖維材質之旅行箱強制分貨，而將不符規定部份予以沒入並
    處罰鍰。由於通關時間過長，丙○○多次以電話向鄭淑惠表示自己係貨主，向其
    查詢何時可以辦妥出關事宜，並表示該批貨物若不能出來，對於買主不好交代。
    甲○○亦多次以電話或親自前往六堵分局與各級承辦人員交涉，要求不要強制分
    貨，並於八十六年四月二十二日書立申請書，向六堵分局請求全櫃退運，惟六堵
    分局以其申請不合規定而未予准許。嗣因法務部調查局宜蘭縣調查站接獲有人檢
    舉該貨櫃係戊○○利用台北市強士達貿易公司走私安非他命進口，因而得知該貨
    櫃藏有安非他命，遂於八十六年五月十三日會同基隆關稅局機動巡查隊人員等人
    員開櫃實施複驗，當場在戊○○、乙○○等人封裝之貨櫃底層編號二一三及二二
    五號之紡織纖維材質之二個旅行箱內查獲安非他命三十包（每個旅行箱各藏置十
    五包安非他命，驗餘淨重三一．二八公斤，純質淨重二五．三一公斤）及該旅行
    箱二只。
三、案經法務部調查局宜蘭縣調查站報請臺灣宜蘭地方法院檢察署檢察官呈請台灣高
    等法院檢察署核轉臺灣屏東地方法院檢察署檢察官偵查起訴。
    理  由
一、訊據被告戊○○矢口否認有上開犯行，辯稱：伊在大陸經營牛排館，與李歐公司
    沒有業務往來，不認識乙○○、甲○○、丙○○等人，更無走私安非他命云云。
二、然查：
（一）、另案被告甲○○已於八十六年五月十六日在宜蘭縣調查站初次調查時供稱：
        「該只貨櫃事實上並非強士達公司所進口，也非李歐公司所進口，而是在大
        陸廈門的台籍人士『蘇先生』要我先生幫忙進口的旅行箱」，「在大陸廈門
        經商的台籍人士蘇先生，曾向我先生表示希望大陸進口一些旅行箱到台灣賣
        ，就向我先生乙○○訂購旅行箱一批，由於我先生在大陸經營的李歐皮具廠
        ，並無生產旅行箱，所以我先生向上海的工廠下單訂購旅行箱再轉賣給蘇先
        生以賺取差價，並且由我先生以強士達公司的名義進口到台灣，我先生曾告
        訴我李歐皮具廠準備入貨櫃時，蘇先生曾主動協助旅行箱裝櫃工作」、「蘇
        先生並無指示該只旅行箱貨櫃進口到台灣後要交給誰，我曾要求我先生向蘇
        先生詢問，結果蘇先生僅表示，等到該只貨櫃完成通關手續後再通知他，到
        時候自然會有人來領取旅行箱」，「由於前述旅行箱貨櫃裝時我人在台灣，
        因此我不瞭解安非他命的來源，但是我先生乙○○於八十六年五月十四日被
        告知貨櫃出問題後，曾提及該只貨櫃在大陸李歐皮具廠裝貨時，蘇先生曾主
        動協助裝櫃工作，因此我與我先生研判安非他命應係蘇先生暗中放進貨櫃的
        」等情，已具體指明該批旅行箱係某位蘇先生向李歐皮具廠購買，李歐皮具
        廠為賺取差價而向上海訂購轉賣給蘇某，蘇某並親自參與裝櫃來台，而於裝
        櫃時暗中藏入安非他命，嗣通關後再通知蘇某等情，是依甲○○所供上開情
        節，本件皮件之交易及暗藏安非他命之事顯與被告有關。
（二）、另案被告甲○○於八十六年五月十六日移送台灣宜蘭地方法院檢察署於檢察
        官偵查時供稱：「（查扣櫃子是誰要的？）廈門一個蘇先生」，「（這批貨
        是你們幫姓蘇的找？）是」，「（你為何說蘇有來協助裝櫃？）我先生說的
        」、「我要我先生詢問蘇先生如何處置，蘇先生表示可以辦就入關，不可以
        辦就退運，我仍過鄭淑惠辦理退運......」等情，直指裝櫃及辦理退運等事
        ，均係依蘇某之指示。且甲○○於八十六年五月二十一日宜蘭縣調查站借提
        調查中又續稱：「該貨櫃皮箱因材質不符，無法提領後，丙○○曾主動打電
        話給我數次，詢問該貨櫃提領之事......曾詢問丙○○是否為該貨所有人，
        丙○○當時回答我，他是在台灣幫『蘇先生』處理這批貨的人......」等情
        ，其供述情節，與前開調查站所供可謂一致。
（三）、本件係化名「林一品」之人向調查人員檢舉始告破獲，有林一品之檢舉筆錄
        可按（宜蘭縣調查站八十六年五月十二日訊問筆錄，附於偵查卷第八頁），
        該檢舉筆錄明載本件走私進口之詳細事實，筆錄內明確指出戊○○、強士達
        、東莞皮具廠，長特報關行以迄具體之時間地點、報單號碼等，可謂具體而
        明確，並與甲○○在調查局之原始筆錄所載情節幾乎一致，足見甲○○聽聞
        其先生乙○○之供述「該只貨櫃是在大陸廈門的台籍人士『蘇先生』要我先
        生幫忙進口的旅行箱」等語堪可採信，而乙○○滯留大陸，並經台灣宜蘭地
        方法院檢察署通緝在案，無法到庭陳述，然甲○○之供述既與檢舉人之檢舉
        內容符合，自可為被告戊○○有走私安非他命進口之佐證。
（四）、證人即甲○○之姊張玉梅於八十六年六月二日接受調查局調查中亦供稱：「
        ......另我亦在八十六年五月三十日打電話至大陸欲找乙○○，要渠儘早回
        台投案說明案情，但乙○○不在，係由乙○○友人林志欽所接，林某當時告
        訴我，乙○○已去找託渠夫婦（乙○○及甲○○）報關進口之貨主戊○○，
        乙○○向戊○○詢問為何貨櫃中藏有安非他命違禁品，但蘇某卻向乙○○答
        稱：我是台灣通緝犯、流氓，你想怎麼樣......等語，所以乙○○不敢回台
        」等情，是由案外人張玉梅事後查問所得，貨櫃之貨主確係戊○○，而此一
        事實
        與甲○○於八十六年五月十六日之調查局所供貨主係蘇某之情節完全相符。
（五）、又查，在中國大陸廣東省東莞市長安鎮錦廈第二工業區設有「李歐皮具廠」
        裝櫃經香港轉運至基隆港編號ＴＥＸＵ─0000000號貨櫃，於八十六
        年五月十三日經法務部調查局航業海員調查處會同該局宜蘭縣調查站、基隆
        關稅局機動巡查隊、強泰報關行人員開櫃複驗結果，查獲安非他命三十包，
        有該安非他命三十包扣案足憑，並經證人即強泰報關行職員盧文斌、宜蘭縣
        調查站調查員陳振輝於台灣宜蘭地方法院審理時證述無誤，經本院調閱系爭
        卷宗審視無訛，有相關筆錄影印在卷足考。該扣案之三十包結晶經送法務部
        調查局鑑定結果，確屬甲基安非他命，驗餘淨重三十一．二八公斤（純質淨
        重二十五．三一公斤），有該局八十六年六月十一日00000000號檢
        驗通知書在卷可稽（偵字第二五七一號卷第三頁）。而該貨櫃係於大陸東莞
        李歐皮具廠由乙○○、戊○○負責裝櫃，此據被告甲○○於調查時供述明確
        （見八十六年度偵字第二一三九號偵查卷第三頁）。
（六）、經本院傳訊證人丙○○到庭供稱：「不認識戊○○、與乙○○、甲○○夫婦
        有三十萬元之票據糾紛，所以才會關心貨櫃何時可以通關之事情，竟被甲○○誣陷」等語，而證人甲○○於本院則就何人如何委託李歐皮件廠進口旅行
        箱等等情節供述明確，雖亦證稱沒見過在庭之被告戊○○等語，然查，本件
        係甲○○之先生乙○○在大陸與戊○○接洽，而丙○○係在台灣接應並與甲○○接洽之人，故甲○○得以指認丙○○而無法當庭指認戊○○本人，事屬
        當然，不能因其無法指認戊○○而據為被告有利之判斷。本件被查獲之安非
        他命之貨主及在台接應之人，迭據另案被告甲○○於他案調查、偵查、法院
        審理時供陳：「該貨櫃之皮箱因材質不符，無法提領後，丙○○曾主動打電
        話給我數次，詢問該貨櫃提領事，我除告以有關材質問題，貨無法提領及報
        退手續問題，並曾詢問丙○○是否為該貨所有人，丙○○當時回答我，他是
        在台灣幫蘇先生處理這批貨的人」等情明確，丙○○否認認識戊○○，然其
        為有利害關係之共犯，其供述亦不足為被告有利之認定。綜上所述，被告確
        有與丙○○、乙○○共同非法運輸化學合成麻醉藥品安非他命之犯罪事實，
        其上開所辯係事後卸責之詞，不足採信，事證明確，犯行堪以認定。
三、查安非他命為麻醉藥品管理條例第二條第四款規定之化學合成麻醉藥品，限供醫
    學上及科學上需用，不得非法運輸、持有，業經行政院衛生署七十九年十月九日
    衛署藥字第九０四一四二號公告同年月十一日生效在案，又自大陸地區私運物品
    進入台灣地區，依懲治走私條例第十二條規定以私運物品進口論。故行政院依懲
    治走私條例第二條第四項授權公告「懲治走私條例公告管制物品項目及其數額」
    甲項、管制進出口物品第四項化學合成麻醉藥品類（於八十八年四月十四日行政
    院修正公佈為毒品危害防制條例所列毒品）不限數額之管制進出口物品。被告戊○○自大陸地區私運化學合成麻醉藥品安非他命進入台灣地區，核係犯麻醉藥品
    管理條例第十三條之一第二項第一款之非法運輸化學合成麻醉藥品罪及懲治走私
    條例第二條第一項之私運管制物品罪。被告與乙○○、丙○○就前開犯行間，有
    犯意之聯絡及行為之分擔，均為共同正犯。又被告以一行為觸犯非法運輸化學合
    成麻醉藥品及私運管制物品罪，為想像競合犯，應從一重依非法運輸化學合成麻
    醉藥品罪處斷。查被告行為後毒品危害防制條例已於八十七年五月二十日經總統
    公布，同年月二十二日生效，原麻醉藥品管理條例第十三條之一第二項第一款之
    非法運輸化學合成麻醉藥品罪，業已改列為毒品危害防制條例第四條第二款之運
    輸第二級毒品罪，經比較毒品危害防制條例第四條第二項所定之刑罰，較麻醉藥
    品管理條例第十三條之一第二項第一款之刑度為重，爰依刑法第二條第一項但書
    規定，適用較有利於被告之麻醉藥品管理條例第十三條之一第二項第一款論科。
    另行政院依懲治走私條例第二條專案指定管制物品及其數額之公告，其內容之變
    更對於變更前走私行為之處罰，不能認為有刑法第二條之適用，業經大法官會議
    解釋第一百零三號在案，則就上開授權公告「懲治走私條例公告管制物品項目及
    其數額」甲項、管制進出口物品第四項化學合成麻醉藥品類，於八十八年四月十
    四日行政院修正公佈為毒品危害防制條例所列毒品不限數額之管制進出口物品，
    並無新舊法比較問題，併予指明。查被告有事實欄所載之科刑及執行紀錄，有台
    灣高等法院被告全國前案紀錄表附卷可考，其於徒刑執行完畢後，五年以內再犯
    本件有期徒刑以上之罪，應依累犯規定加重其刑，爰審酌被告共同非法運輸重達
    三十一．二八公斤（驗餘淨重三十一．二八公斤，純質淨重二十五．三一公斤）
    之安非他命入境，嚴重影響國人身體健康及其犯罪之動機、目的、方法、所生危
    害及犯罪後態度不佳等一切情狀，量處有期徒刑七年六月。扣案之安非他命三十
    包（驗餘淨重三十一．二八公斤，純質淨重二十五．三一公斤）係違禁物，旅行
    箱二只係被告所有供非法運輸安非他命之用，依刑法第三十八條第一項第一款、
    第二款規定，併予宣告沒收。
據上論斷，應依刑事訴訟法第二百九十九條第一項前段、麻醉藥品管理條例第十三條
之一第二項第一款，懲治走私條例第二條第一項，刑法第二條第一項但書、第十一條
前段、第二十八條、第五十五條、第三十八條第一項第一款、第二款，判決如主文。
本案經檢察官潘國威到庭執行職務。
中      華      民      國      九十一      年     五     月    十九    日
                                  臺灣屏東地方法院刑事第四庭
                                      法  官   簡志瑩
右正本證明與原本無異。
如不服本判決應於收受本判決後送達後十日內向本院提出上訴書狀，其未敘述上訴理
由者，並得於提起上訴後十日內向本院補提理由書狀（均須按他造當事人之人數附繕
本 ）「切勿逕送上級法院」
                                      書記官   林鴻仁
中      華      民      國      九十一      年     五     月    十九    日
附錄本判決論罪科刑法條
麻醉藥品管制條例 (舊 88.06.02 以前)第十三條之一：
違反前條之規定，其屬於第二條第一款至第三款之麻醉藥品者，應分別依法處罰。
一  非法輸入、製造、運輸、販賣者，處五年以上有期徒刑，得併科五萬
    元以下罰金。
二  意圖販賣而非法持有者，處三年以上十年以下有期徒刑，得併科三萬
    元以下罰金。
三  意圖營利而非法為人施行者，處五年以下有期徒刑，得併科二萬元以
    下罰金。
四  非法施打、吸用者，處三年以下有期徒刑、拘役或一萬元以下罰金。
五  非法持有者，處二年以下有期徒刑、拘役或五千元以下罰金。
前項第一款之未遂犯罰之。
犯第二項第四款之罪有癮者，應由審判機關先行指定相當處所勒戒。經勒
戒斷癮後再犯者，加重本刑至三分之二。
懲治走私條例第二條：
私運管制物品進口、出口逾公告數額者，處七年以下有期徒刑，得併科新
臺幣三百萬元以下罰金。
以犯前項之罪為常業者，處三年以上十年以下有期徒刑，得併科新臺幣五
百萬元以下罰金。
第一項之未遂犯罰之。
第一項所稱管制物品及其數額，由行政院公告之。
